【裁判字號】    97,消債更,614
【裁判日期】    971127
【裁判案由】    聲請更生程序
【裁判全文】
臺灣高雄地方法院民事裁定          97年度消債更字第614號
聲  請  人  甲○○
上列當事人因消費者債務清理事件聲請更生，本院裁定如下：
    主  文
聲請人甲○○自民國九十七年十一月二十七日下午四時起開始更
生程序。
命司法事務官進行本件更生程序。
    理  由
一、本件聲請意旨略以：聲請人有不能清償債務情事，於95年 7
    月14日依中華民國銀行公會會員辦理消費金融案件無擔保債
    務協商機制與債權金融機構成立協商，就聲請人積欠之信用
    卡、現金卡及信用貸款等債務合計新臺幣（下同） 938,000
    元，與債權人達成合計80期、週年利率6.88％之分期還款協
    議，約定聲請人自民國95年8月起，每月共應償還14,652 元
    予各債權人。惟聲請人目前與妻 2人共同擺攤販賣冷飲，每
    月營業所得約 55,000元左右，從寬計算利論以3.5成計算，
    每月僅獲利約為18,150元，於扣除以97年度高雄市低收入戶
    每人每月之最低生活費用為10,991元後，已不敷清償上開分
    期款。是聲請人於清償19期（即至97年 5月止）後，不得不
    選擇毀諾，此顯係不可歸責於聲請人之事由，致履行顯有重
    大困難，且其無擔保或無優先權之債務總額未逾1, 200萬元
    ，復未經法院裁定開始清算程序或宣告破產，爰聲請准予裁
    定更生等語。
二、按「債務人不能清償債務或有不能清償之虞者，得依消費者
    債務清理條例所定更生或清算程序，清理其債務。」「債務
    人無擔保或無優先權之債務總額未逾1200萬元者，於法院裁
    定開始清算程序或宣告破產前，得向法院聲請更生。」「法
    院開始更生程序之裁定，應載明其年、月、日、時，並即時
    發生效力。」「法院裁定開始更生或清算程序後，得命司法
    事務官進行更生或清算程序，必要時得選任律師、會計師或
    其他適當之自然人或法人一人為監督人或管理人。」消費者
    債務清理條例第3 條、第42條第1 項、第45條第1 項及第16
    條第1 項分別定有明文。次按於消費者債務清理條例施行前
    ，債務人依金融主管機關協調成立之中華民國銀行公會會員
    ，辦理消費金融案件無擔保債務協商機制與金融機構成立之
    協商，準用同條例第151 條第5 項之規定，即債務人與金融
    機構協商成立者，不得聲請更生或清算，但因不可歸責於己
    之事由，致履行顯有重大困難者，不在此限。消費者債務清
    理條例第151 條第5 項、第6 項亦分別定有明文。
三、聲請人主張其於95年 7月14日，與債權人依據中華民國銀行
    公會會員辦理消費金融案件無擔保債務協商機制，就其積欠
    之上開債務，達成每月應償還14,652元之分期還款協議等情
    ，業據聲請人提出協議書、無擔保債務還款計劃各 1份（本
    院卷第11、12頁）附卷可憑，且聲請人亦依上開分期還款協
    議，支付19期分期款（至97年 5月止）之事實，亦據台新國
    際商業銀行之回覆函（本院卷第54頁）在卷可參。從而，聲
    請人主張其曾積欠債權人上開債務，且與債權人達成分期還
    款協議，並已清償19期分期款等語，堪予採信。則依前揭條
    文之規定，自應有不可歸責於聲請人之事由，致履行顯有重
    大困難之情形存在，始得向法院聲請更生或清算。
四、經查，聲請人主張其攤販賣冷飲，每月營業所得約55,000元
    左右，從寬計算利潤以3.5 成計算，每月僅獲利約為18,150
    元等語，業據其提出收入記錄簿為證（本院卷第16至46頁）
    ，尚高於冷飲攤在96年度營利事業各業所得額暨同業利潤標
    準之淨利率為8 ％，此有96年度營利事業各業所得額暨同業
    利潤標準表附卷可稽（本院卷第81頁），是聲請人主張其獲
    利為18,150元，應屬可採。另聲請人主張其每月必要之生活
    費10,991元，係以內政部所公告97年度高雄市低收入戶最低
    生活費用每人每月為10,991元為計算標準，亦屬可採。是以
    聲請人目前之每月工作收入18,150元，於扣除其基本生活費
    用10,991元後，僅餘7,159 元，已不足以支付上開分期款。
    本院斟酌聲請人已依上開分期還款協議，清償19期分期款予
    債權人，業如上述，是聲請人並非毫無履行分期款即任意毀
    約，而聲請人在工作收入扣除基本需求之費用後，仍不足以
    支付每月分期款之情形下，衡情自無法苛求聲請人放棄每月
    基本生活需求，在其無法獲得溫飽之狀況下，將每月工作收
    入先用以還債，是聲請人主張其履行上揭分期還款協議顯有
    重大困難，且係不可歸責聲請人等語，應屬可採。此外，本
    件聲請人復無消費者債務清理條例第6 條第3 項、第8 條或
    第46條各款所定駁回更生聲請之事由存在。從而，本件聲請
    人聲請更生，為有理由，應予准許。
五、依消費者債務清理條例第45條第1 項，裁定如主文。
中    華    民    國    97    年    11    月    27    日
                  民事鳳山分庭  法      官  吳文婷
上為正本係照原本作成。
本件不得抗告。
本裁定已於97年11月27日下午4時公告。
中    華    民    國    97    年    11    月    27    日
                                書  記  官  林仕興


司法院資訊處製作；財團法人民間司法改革基金會備份。
